臺灣高雄地方法院刑事判決　　　　　　　95年度訴字第3872號
公　訴　人　臺灣高雄地方法院檢察署檢察官
被　　　告　甲○○
上列被告因違反毒品危害防制條例案件，經檢察官提起公訴（95
年度毒偵字第7326號）及移送併辦（95年度毒偵字第9337號），
被告於本院準備程序中就被訴事實為有罪之陳述，經詢問當事人
意見，合議庭裁定由受命法官依簡式審判程序獨任審理，本院判
決如下：
    主  文
甲○○施用第一級毒品，處有期徒刑柒月，扣案之海洛因壹包（
淨重零點壹伍陸公克）沒收銷燬之。
    事  實
一、甲○○曾因施用毒品案件，經本院裁定送觀察、勒戒後，認
    無繼續施用毒品之傾向，於民國94年3 月21日執行完畢釋放
    。詎仍不知悔改，於觀察、勒戒執行完畢釋放後5 年內，復
    基於施用第一級毒品海洛因之犯意，自95年8 月19日上午某
    時起至95年10月間某日止，在高雄縣大寮鄉○○村○○路「
    復興活動中心」前等地，反覆施用第一級毒品海洛因多次。
    嗣於95年8 月19日19時50分許，在高雄市○○區○○路與九
    如路口為警查獲；又於同年11月24日11時20分許，在前開「
    復興活動中心」前為警查獲，並扣得其所有海洛因1 包（驗
    前淨重0.181 公克，驗後淨重0.156 公克）。
二、案經高雄市政府警察局三民第一分局、高雄縣政府警察局林
    園分局報請臺灣高雄地方法院檢察署檢察官偵查起訴及移送
    併辦。
    理  由
一、按本件被告甲○○所犯係死刑、無期徒刑、最輕本刑為3 年
    以上有期徒刑以外之罪，其於準備程序就前揭被訴事實為有
    罪之陳述，經受命法官告知簡式審判程序之旨，並聽取其與
    公訴人之意見後，本院認無不得或不宜改依簡式審判程序進
    行之情形，爰依刑事訴訟法第273 條之1 第1 項規定，裁定
    本件由受命法官獨任進行簡式審判程序，合先敘明。
二、上揭事實，業據被告於警詢、本院審理時坦承不諱，復有海
    洛因（白色粉末）1 包（驗前淨重0.181 公克，驗後淨重
    0.156 公克）扣案可稽，且被告於95年8 月19日19時50分許
    經警查獲後所採集之尿液，經送請高雄市立凱旋醫院檢驗之
    結果，呈嗎啡陽性反應，有該院95年8 月28日濫用藥物尿液
    檢驗報告、真實姓名對照表各1 紙在卷足憑；又上開扣得之
    白色粉末1 包，經鑑定結果，含有第一級毒品海洛因之成分
    ，有高雄市立凱旋醫院濫用藥物成品檢驗鑑定書1 紙附卷可
    考，足認被告之自白與事實相符，本件事證明確，被告犯行
    洵堪認定。
三、按海洛因為毒品危害防制條例第2 條第2 項第1 款所稱之第
    一級毒品，不得施用、持有。次按，犯毒品危害防制條例第
    10條施用第一級、第二級毒品之罪者，檢察官應聲請法院裁
    定，令被告入勒戒處所觀察、勒戒，經觀察、勒戒後，檢察
    官依據勒戒處分之陳報，認受觀察、勒戒人無繼續施用毒品
    傾向者，應即釋放，並為不起訴之處分；認受觀察、勒戒人
    有繼續施用毒品之傾向者，檢察官應聲請法院裁定令入戒治
    處所強制戒治，其期間為6 個月以上，至無繼續強制戒治之
    必要為止，但最長不得逾1 年，強制戒治期滿，應即釋放，
    由檢察官為不起訴之處分。觀察、勒戒或強制戒治執行完畢
    釋放後，5 年內再犯第10條之罪者，應依一般刑事訴訟程序
    予以起訴論罪科刑，此觀諸毒品危害防制條例第20條第1 項
    、第2 項、第23條第1 項、第2 項規定自明。被告曾有如犯
    罪事實欄所示之觀察、勒戒前科，有臺灣高等法院被告前案
    紀錄表在卷可參，其於觀察、勒戒執行完畢釋放後5 年內再
    犯本件施用毒品案件，依前述規定自應予以起訴論罪科刑。
    是核被告所為，係犯毒品危害防制條例第10條第1 項之施用
    第一級毒品罪。又按刑事法若干犯罪行為態樣，本質上原具
    有反覆、延續實行之特徵，立法時既予特別歸類，定為犯罪
    構成要件之行為要素，則行為人基於概括之犯意，在密切接
    近之一定時、地持續實行之複次行為，倘依社會通念，於客
    觀上認為符合一個反覆、延續性之行為觀念者，於刑法評價
    上，即應僅成立一罪。學理上所稱「集合犯」之職業性、營
    業性或收集性等具有重複特質之犯罪均屬之，例如經營、從
    事業務、收集、販賣、製造、散布等行為概念者是（最高法
    院95年度台上字第1079號判決意旨參照），亦即立法者已將
    本質上具有反覆、延續實行之特徵予以特別歸類而定為犯罪
    構成要件之行為要素，且依社會通念於客觀上認為符合一個
    反覆、延續性之行為觀念者，即應僅成立集合犯之一罪。是
    毒品危害防制條例既依成癮性、濫用性及對社會危害性而將
    毒品分為四級，且僅規定處罰施用第一、二級毒品，足見毒
    品危害防制條例所處罰施用第一、二級毒品，其構成要件之
    行為要素係具有成癮、濫用之反覆、延續實行，且依社會通
    念於客觀上認為符合一個反覆、延續性之行為觀念，於刑法
    評價上，即應僅成立「集合犯」之一罪。準此，施用毒品既
    屬集合犯之習慣犯性質，本件被告雖有多次施用毒品行為，
    亦僅論以一次構成要件之施用毒品行為，附此敘明。被告持
    有第一級毒品海洛因之低度行為，應為施用第一級毒品海洛
    因之高度行為所吸收，不另論罪。又除起訴書所載被告於95
    年8 月19日20時許回溯24小時內之某時施用海洛因1 次之犯
    行業經檢察官起訴外，其餘如犯罪事實欄所載之多次施用海
    洛因犯行（即移送併辦部分）雖未據檢察官起訴，然與前揭
    被訴犯行為「集合犯」之單純一罪，已如前述，自為本件起
    訴效力所及，本院應併予審究。爰審酌被告經觀察、勒戒後
    ，仍未能戒絕毒癮，顯見其戒絕毒癮之意念非堅，惟念其於
    犯罪後坦承犯行，態度良好，且施用毒品行為，乃屬對其自
    身健康之戕害行為，及其犯罪動機、目的、手段等一切情狀
    ，量處如主文所示之刑，以資懲儆。扣案之白色粉末1 包（
    驗前淨重0.181 公克，驗後淨重0.156 公克），經檢驗結果
    為海洛因，前已敘明，且係被告所有供其施用之物，業據被
    告於本院準備程序中自承在卷，應依毒品危害防制條例第18
    條第1 項前段規定，不問屬於犯人與否，均沒收銷燬之。
據上論斷，應依刑事訴訟法第273 條之1 第1 項、第284 條之1
、第299 條第1 項前段，毒品危害防制條例第10條第1 項、第18
條第1 項前段，判決如主文。
本件經檢察官乙○○到庭執行職務。
中　　華　　民　　國　　96　　年　　2 　　月　　6 　　日
                  刑事第二庭    法　官  楊筑婷
以上正本證明與原本無異。
如不服本判決，應於收受送達後10日內向本院提出上訴書狀。
中　　華　　民　　國　　96　　年　　2 　　月　　6 　　日
　　　　　　　　　　　　　      書記官　林靜慧
附錄本判決之論罪法條：
毒品危害防制條例第10條
施用第一級毒品者，處6 月以上5 年以下有期徒刑。
施用第二級毒品者，處3 年以下有期徒刑。
